【裁判字號】    97,審國,10
【裁判日期】    980209
【裁判案由】    國家賠償
【裁判全文】
臺灣臺北地方法院民事判決              97年度審國字第10號
原      告  乙○○
                      （現另案於臺灣臺北看守所羈押中）
被      告  甲○○
上列當事人間請求國家賠償事件，本院判決如下：
    主  文
原告之訴駁回。
訴訟費用由原告負擔。
    事實及理由
一原告起訴主張：
  (一)伊前因案羈押於法務部轄下之臺灣基隆看守所，遭該看守所
    以伊誣告看守所管理員為由，辦理違規隔離考核，並禁止伊
    購買菸品、訂閱報紙，施以身心虐待。惟監獄行刑法第16條
    並未定有該處罰，雖同法第93條之1 規定授權法務部制定施
    行細則，然亦未明確授權法務部將收容人控告管教人員者訂
    入施行細則之違規細項。職是，該看守所對伊之前開處罰既
    無法律明文規定，亦未經法律明確授權法務部以命令定之，
    與司法院大法官會議釋字第443 號解釋意旨牴觸，有違法律
    保留原則。又伊遭施以隔離逾2 月又20日，已逾越必要程度
    ，違反憲法第23條規定。且伊自始即未違規，伊所控訴者皆
    為被虐待、欺侮之事實，並無該看守所所指誣告情事。該看
    守所管理員明顯侵害伊之人格權、身體權、健康權、名譽權
    等權利，應就上開權利各賠償伊新臺幣（下同）100,000 元
    ；又該看守所管理員侵害伊之訴訟權，且妨害伊訴訟自由，
    應各賠償伊300,000 元；另該看守所管理員侵害伊申購合作
    社物品之權利，應賠償伊100,000 元，臺灣基隆看守所既為
    被告轄下之監所，伊自得請求被告為國家賠償。
  (二)伊已於民國97年5月6日以書面向被告請求國家賠償，惟迄未
    收到被告之拒絕賠償理由書，伊業於97年11月12日依訴願法
    第2 條規定，向管轄法院提起訴願在案。被告應作為而不作
    為，侵害伊之人格權及其他合法權益，應另賠償伊 200,000
    元。爰依法請求被告賠償上開損害等語。
  (三)聲明為：
    1.被告應給付原告1,300,000 元，及自起訴狀繕本送達翌日
      起至清償日止，按年息百分之5 計算之利息。
    2.被告應於聯合報、中國時報、自由時報、蘋果日報頭版以
      半版篇幅刊登道歉啟事3 日。
    3.願供擔保請准宣告假執行。
二本件未經言詞辯論，故無被告之聲明及陳述可資記載。
三按原告之訴，依其所訴之事實，在法律上顯無理由者，法院得
  不經言詞辯論，逕以判決駁回之，民事訴訟法第249條第2項定
  有明文。所謂原告之訴，依其所述之事實，在法律上顯無理由
  者，係指依原告於訴狀內記載之事實觀之，在法律上顯然不能
  獲得勝訴之判決者而言，最高法院62年台上字第845 號判例意
  旨可資參照。經查：
  (一)按公務員於執行職務行使公權力時，因故意或過失不法侵害
    人民自由或權利者，國家應負損害賠償責任，公務員怠於執
    行職務，致人民自由或權利遭受損害者亦同，國家賠償法第
    2條第2項定有明文。又依第2條第2項請求損害賠償者，以該
    公務員所屬機關為賠償義務機關，同法第9條第1項亦著有規
    定。而國家賠償法所稱賠償義務機關，係指依法組織之中央
    或地方機關，有決定國家意思並對外表示之權限而言，如各
    縣市警察局、衛生局等是，法院辦理國家賠償法事件應行注
    意事項第9 點亦有明文，並有最高法院80年度台上字第 454
    號判決可資參照。是所謂「公務員所屬機關」，係指將行使
    公權力之職務，託付該公務員執行之機關而言。一般而言，
    即是該公務員之任用機關，亦即其任職及支領俸給或薪資之
    機關，且得與被害人就賠償事件進行協議而言。
  (二)本件原告係以國家賠償法為請求權依據，訴請被告為國家賠
    償，揆諸前揭規定，自應就其請求分別以臺灣基隆看守所管
    理員所屬機關為賠償義務機關。原告對被告提起本件國家賠
    償訴訟，在法律上顯無理由，不能准許，爰不經言詞辯論，
    逕以判決駁回之。
四訴訟費用負擔之依據：民事訴訟法第78條。
中    華    民    國    98    年    2     月    9     日
                  民事第六庭    法  官  陳婷玉
以上正本係照原本作成
如對本判決上訴，須於判決送達後20日內向本院提出上訴狀
中    華    民    國    98    年    2     月    9     日
                                書記官  曾靖雯


司法院資訊處製作；財團法人民間司法改革基金會備份。
